【裁判字號】    98,訴,1568
【裁判日期】    990120
【裁判案由】    毒品危害防制條例
【裁判全文】
臺灣臺北地方法院刑事判決              98年度訴字第1568號
公  訴  人  臺灣臺北地方法院檢察署檢察官
被      告  丙○○
選任辯護人  王東山律師
            林孝甄律師
            許富雄律師
被      告  甲○○
選任辯護人  謝世瑩律師
被      告  戊○○
選任辯護人  顏文正律師
上列被告因違反毒品危害防制條例案件，經檢察官提起公訴（98
年度偵字第19304 號），本院判決如下：
    主  文
丙○○轉讓第三級毒品，處有期徒刑月；又共同販賣第三級毒
品，處有期徒刑伍年陸月。扣案之第三級毒品愷他命貳包（驗餘
淨重合計壹玖玖陸點肆伍公克）均沒收。應執行有期徒刑伍年捌
月，扣案之第三級毒品愷他命貳包（驗餘淨重合計壹玖玖陸點肆
伍公克）均沒收。
甲○○共同販賣第三級毒品，處有期徒刑伍年陸月。扣案之第三
級毒品愷他命貳包（驗餘淨重合計壹玖玖陸點肆伍公克）均沒收
。
戊○○幫助販賣第三級毒品，處有期徒刑年。
    事  實
一、丙○○明知愷他命係毒品危害防制條例第2 條第2 項第3 款
    所規定之第三級毒品，不得任意持有、轉讓，竟於民國98年
    8 月13日22時許，在停於國道中山高速公路湖口休息站之車
    牌號碼5296-JB 號自小客車內，將第三級毒品愷他命置於塑
    膠盤內，無償轉讓予搭乘該車之戊○○、丁○○施用。
二、丙○○於98年8 月10日，經由戊○○之介紹，認識甲○○，
    詎丙○○、甲○○及戊○○均明知愷他命係毒品危害防制條
    例第2 條第2 項第3 款所規定之第三級毒品，不得販賣，丙○○及甲○○竟共同基於意圖營利而販入第三級毒品愷他命
    之犯意聯絡，由丙○○委託甲○○尋找購買愷他命之管道，
    甲○○經與真實姓名年籍不詳、綽號「阿偉」之男子聯絡後
    ，談妥以新臺幣（下同）45萬元之價格，購買2 公斤之愷他
    命。戊○○即基於幫助丙○○及甲○○販賣第三級毒品愷他
    命之犯意，協助丙○○及甲○○間聯絡見面之時、地。嗣丙○○於98年8 月13日晚上，駕駛車牌號碼5296-JB 號自小客
    車，自嘉義搭載戊○○及不知情之丁○○北上，於當晚11時
    許，先抵臺北縣新莊與甲○○會合後，翌日（14日）凌晨零
    時，再由甲○○駕駛上開自小客車，搭載丙○○、戊○○及
    丁○○，前往臺北市中山區○○○路○段11號7 樓之酒店，
    丙○○、甲○○、戊○○及丁○○等4 人進入上開酒店包廂
    後，丙○○將45萬元現金及其攜帶之LV側背包1 個交予甲○○，甲○○即隨同「阿偉」至另一包廂，向真實姓名年籍不
    詳之男子交付45萬元現金，而販入約2 公斤愷他命2 大包，
    嗣甲○○返回上開包廂，並攜回內裝有愷他命2 大包（驗餘
    淨重合計1996.45 公克）之上開LV側背包，甲○○將該LV側
    背包交予丙○○，丙○○再交予戊○○保管，之後由戊○○
    揹著上開LV側背包，與丙○○、甲○○及丁○○一同離開上
    開酒店。旋於98年8 月14日2 時20分，在臺北市中山區○○○路○段11號前為警查獲，並扣得愷他命2 大包（驗餘淨重
    合計1996.45 公克）。
三、案經臺北市政府警察局中山分局報告臺灣臺北地方法院檢察
    署檢察官偵查起訴。
    理  由
壹、證據能力部分：
一、關於搜索扣押之證物部分：
(一)被告丙○○之辯護人雖辯護稱：(1)依警察職權行使法第8條
    規定，警察對於已發生危害或依客觀合理判斷易生危害之交
    通工具，得檢查交通工具，惟僅得以目視方式為之，不得為
    物理上之翻搜即搜索行為。(2) 搜索應於逮捕被告或犯罪嫌
    疑人後，在客觀、合理之時間範圍內，即時由警察對被告或
    犯罪嫌疑人附帶進行搜索，非搜索發現證據後，再逮捕被告
    或犯罪嫌疑人，故本件之警察就車輛內先查扣毒品，顯係先
    搜索後逮捕，為違法搜索。(3) 逮捕現行犯應限於犯罪實施
    中或實施後「即時發覺」之當時，本件被告丙○○在側背包
    中藏放毒品，雖屬犯罪實施中，然警察係利用先前違法搜索
    之行為（毒樹），而推定被告丙○○係犯罪實施中之人，該
    逮捕行為因而成為違法之逮捕（毒樹之果實）。(4) 本件案
    發當天搜索扣押執行時間為98年8 月14日2 時30分始，結束
    時間為3 時10分，惟被告丙○○之自願搜索同意書簽立時間
    為3 時30分，顯見警方於搜索前未得被告丙○○之同意，程
    序違法。(5) 在執行搜索之前，應告知受搜索人在法律上並
    無配合或容忍之義務，以作為同意搜索之程序要件，惟本件
    警察於搜索前，未得被告丙○○同意，且未對被告丙○○為
    權利告知，說明其在法律上並無配合或容忍之義務，程序違
    法。(6) 警察確實有對被告丙○○實施搜索扣押等強制處分
    ，然在被告丙○○基本資料移送報告表中，針對「曾否實施
    調查逮捕搜索等處分」一欄事項，竟記載「無調查逮捕搜索
    等處分」，顯與事實有出入，且由「臺北市政府警察局中山
    分局執行拘提逮捕告知親友通知書」可知，警察未告知被告
    丙○○遭受逮捕之事由。(7) 被告丙○○雖於搜索及扣押筆
    錄中於同意執行搜索處簽名，然而同意搜索之自願性，應以
    社會上一般人之通常觀念，立於被搜索人之角度「綜合一切
    情狀」予以認定，本件係2 名警察前往盤查，一般民眾如受
    2 名警察包圍，心理上自承受重大壓力，故被告丙○○在此
    種情況，其自由意思已受到極端壓制，故其所為同意顯然欠
    缺自願性，所為同意應屬無效。(8) 基於上開警察違法取證
    之情事，應認警察透過違法搜索所得之證據，即搜索扣押筆
    錄、扣押物品目錄表、鑑定書及扣案之愷他命等物證，均無
    證據能力云云。
(二)經查：
 (1)按警察於公共場所或合法進入之場所，得對於下列各款之人
    查證其身分：一、合理懷疑其有犯罪之嫌疑或有犯罪之虞者
    。警察依前條規定，為查證人民身分，得採取下列之必要措
    施：一、攔停人、車、船及其他交通工具。警察職權行使法
    第6 條第1 項第1 款、第7 條第1 項第1 款分別定有明文。
    又對人實施之臨檢則須以有相當理由足認其行為已構成或即
    將發生危害者為限，且均應遵守比例原則，不得逾越必要程
    度（大法官會議釋字第535 號解釋意旨參照）。就本件查獲
    過程，依證人己○○於本院審理時證稱：98年8 月14日其接
    獲派出所之通報說在南京東路有毒品交易，毒品裝在LV側背
    包內，所以就加強巡邏，當時其剛好看到丙○○將車子停在
    11號住址之前面，當其查看丙○○時，發現丙○○神色慌張
    ，而且通報內容有說該名毒品交易的男子是著何種服裝，而
    丙○○當時的穿著就是通報上的這個人，所以其下車盤查丙○○，當天其是著制服，開警車過去，其看到丙○○時，下
    車告訴丙○○，這邊有人在從事毒品交易，丙○○符合通報
    之穿著，所以其要對丙○○進行盤查，故請丙○○出示證件
    ，並請丙○○下車，當時是由其負責盤問丙○○，其看到丙○○駕駛車輛的右前座的腳踏墊上有通報所形容的LV包包，
    其便詢問丙○○可否配合將該包包拿到外面讓其看看，丙○○有稍微遲疑一下，其也直接問丙○○裡面是否為愷他命，
    其說既然是毒品的話，也遇到警察了，就配合拿出來讓其看
    一下，丙○○也很配合，就將包包拿到車外打開給其看，裡
    面果真是愷他命，當時在現場確認丙○○車上有攜帶毒品後
    ，其有告知丙○○說可以請律師等語（見本院卷第225 、22
    6 頁、第228 頁背面、第229 頁正面）；及證人乙○○於本
    院審理時證稱：98年8 月14日其跟己○○單獨執行巡邏勤務
    ，己○○接到電話，說南京東路二段11號附近有毒品交易，
    因當時現場就只有丙○○、甲○○、戊○○及丁○○，其等
    就下車作盤查詢問的動作，當天其等穿警察制服、開警車，
    就是表明警察身分，其盤查之對象不是針對丙○○，是針對
    另外3 人等語（見本院卷第230 頁）。依證人己○○、乙○○證述查獲之過程，其2 人當時係身著警察制服、開巡邏警
    車抵達現場，被告丙○○穿著之衣服，及所正要駕駛之車內
    放置ＬＶ包，與通報之販毒者之穿著及藏放毒品之包包等容
    相符，現場亦無其他相類似穿著之人及ＬＶ包，應足認已對
    於被告丙○○及同時在場之被告甲○○、戊○○、證人丁○○涉及持有、販賣毒品犯罪產生合理懷疑，是其2 人依警察
    職權行使法第6 條第1 項第1 款規定，走上前對被告丙○○
    、甲○○、戊○○、證人丁○○進行盤查，及依同法第7 條
    第1 項第1 款規定，請被告丙○○、甲○○、戊○○、證人
    丁○○出示證件，屬合法執行公務之行為，具有適法性。
 (2)按搜索，應用搜索票。惟搜索經受搜索人出於自願性同意者
    ，得不使用搜索票。刑事訴訟法第128 條第1 項、第131 條
    之1 分別定有明文。而所謂「自願性」同意，係指同意須出
    於同意人之自願，非出於明示、暗示之強暴、脅迫。法院應
    審查同意之人是否具同意權限，有無將同意意旨記載於筆錄
    由受搜索人簽名或出具書面表明同意之旨，並應綜合一切情
    狀包括徵求同意之地點、徵求同意之方式是否自然而非具威
    脅性、同意者主觀意識之強弱、教育程度、智商、自主之意
    志是否已為執行搜索之人所屈服等加以審酌（最高法院94年
    度臺上字第1361號判決意旨參照）。本件自被告丙○○所攜
    帶之LV側背包處扣得毒品之過程，依證人己○○前揭於本院
    審理時之證述以觀，證人己○○與被告丙○○間對話過程平
    和，被告丙○○同意自行開啟上開LV包包讓警員檢視，並無
    自由意志受到壓制之情形。且據被告丙○○、甲○○、及證
    人丁○○供述：「…警察就問車子是誰的，我說我的，警察
    叫我把車門一一打開，看到右前座有一個包包，警察叫我把
    他拿出來打開給他看，警察問我是什麼東西，我說是Ｋ他命
    （即愷他命）…」（本院卷第229 頁反面，被告丙○○）、
    「…自然反應我就直接把證件拿出來，沒有為什麼，因為他
    是警察…當天的情形是警察先問車是誰的…（警察對於其他
    人有何動作？）跟我一樣請他們交出證件…我只能確定…聽
    到說警察問車子是誰的…我不能確定警察是否還有說什麼…
    」（本院卷第167 頁，被告甲○○）、「…（警察搜車的過
    程中，你們有無跟警察起衝突？）沒有…（甲○○、丙○○
    、戊○○與你都有和平的配合警察嗎？）是的…（為何警方
    當天晚上要臨檢你們？是否有表明來意？）沒有表明來意…
    （既然警方沒有表明來意，你們為何要讓警方搜索身體跟車
    子？）因為警察臨檢很正常啊…當時警察…就是一般語氣…
    」（本院卷第182 、183 頁，證人丁○○）等語，堪認警員
    己○○對被告丙○○所駕駛之車輛搜索，係經被告丙○○出
    於自願性同意至明。至被告丙○○及其辯護人主張自願搜索
    同意書係被告丙○○受搜索後始在臺北市政府警察局中山分
    局簽署，惟依刑事訴訟法第131 條之1 規定：「搜索，經受
    搜索人出於自願性同意者，得不使用搜索票。但執行人員應
    出示證件，並將其同意之意旨記載於筆錄。」之規定，並不
    以由受搜索人簽署自願搜索同意書為要式，故只要係出於受
    搜索人之自願性接受搜索，則受搜索人究係何時簽署自願搜
    索同意書，並無礙其搜索之合法性，而證人己○○等警員攔
    下被告丙○○盤查時，其等係著警察制服及開巡邏警車，已
    表明其等係警察身分，被告丙○○依警員己○○指示打開車
    門從右前座拿出ＬＶ包包，再打開ＬＶ包包取出第三級毒品
    愷他命等情，已詳如前述，整個查獲過程，合於前揭刑事訴
    訟法所規定之搜索程序，是查扣之第三級毒品愷他命2 包（
    驗餘淨重1996.45 公克），自有證據能力。又警員查獲被告
    丙○○持有第三級毒品愷他命，多達1996.45 公克，並據此
    逮捕，亦合於刑事訴訟法第88條第3 項第2 款之現行犯逮捕
    規定，並無被告丙○○辯護人所指違法逮捕之事。
 (3)綜上所述，上開搜索扣押筆錄、扣押物品目錄表、鑑定書及
    本件自被告丙○○之LV側背包搜索扣押所得之愷他命均應有
    證據能力。
二、按被告以外之人於審判外之陳述，雖不符合刑事訴訟法第15
    9條之1至第159條之4之規定，但經當事人於審判程序同意作
    為證據，法院審酌該言詞陳述或書面陳述作成時之情況，認
    為適當者，亦得為證據；當事人、代理人或辯護人於法院調
    查證據時，知有第159條第1項不得為證據之情形，而未於言
    詞辯論終結前聲明異議者，視為有前項之同意；刑事訴訟法
    第159 條之5 第1 項、第2 項分別定有明文。檢察官、被告
    丙○○、甲○○、戊○○及其等之辯護人，對於本判決下列
    所引用被告3 人以外之人於審判外之陳述（包含書面陳述）
    ，除被告丙○○之辯護人對於內政部警政署刑事警察局98年
    9 月2 日刑鑑字第0980114109號鑑定書、搜索扣押筆錄、扣
    押物品目錄表及扣案愷他命爭執其證據能力外，於本院準備
    程序及審理時，均表示無意見而不予爭執，且迄至言詞辯論
    終結前亦未再聲明異議，本院審酌上開證據資料製作時之情
    況，尚無違法不當及證明力明顯過低之瑕疵之情形，依刑事
    訴訟法第159 條之5 第2 項規定，認例外均具有證據能力；
    本院並於審判期日依法進行證據之調查、辯論，當事人於訴
    訟上程序權利，已受保障，合先敘明。
貳、實體部分：
一、被告丙○○涉犯轉讓第三級毒品罪部分：
    被告丙○○就其轉讓第三級毒品之犯行，於偵訊時及本院審
    理時均坦承不諱，核與證人戊○○、丁○○於警詢、偵訊時
    之證述情節相符（見偵查卷第45、174、175、185、187頁）
    ，被告戊○○、證人丁○○於98年8 月14日凌晨2 時20分許
    為警查獲所採集之尿液送驗結果，呈愷他命陽性反應，亦有
    臺北市政府警察局偵辦毒品案件尿液檢體委驗單、臺灣尖端
    先進生技醫藥股份有限公司濫用藥物檢驗報告各2 份（見偵
    查卷第164 頁、第166 頁、第167 頁、第169 頁）可稽；足
    認被告丙○○前開自白與事實相符，應堪採信。本案事證明
    確，被告丙○○轉讓第三級毒品之犯行堪予認定，應依法論
    科。
二、被告丙○○、甲○○涉犯販賣第三級毒品罪、被告戊○○涉
    犯幫助販賣第三級毒品罪部分：
(一)訊據被告丙○○、甲○○、戊○○固均坦承經由被告甲○○
    介紹購買愷他命之管道，於98年8 月14日凌晨1 、2 時，在
    上開酒店包廂內，被告丙○○將現金45萬元及LV側背包1 個
    交予被告甲○○後，被告甲○○即步出包廂，向真實姓名年
    籍不詳之男子，以45萬元之價格販入約2 公斤之愷他命，置
    於上開LV側背包內，再返回包廂，將裝有約2 公斤愷他命之
    LV側背包交予被告丙○○，被告丙○○再將該LV側背包交予
    被告戊○○，之後被告丙○○、甲○○、戊○○及丁○○一
    同離開上開酒店時，係由被告戊○○揹著上開LV側背包等事
    實。惟被告丙○○、甲○○均矢口否認有何販賣第三級毒品
    之犯行，被告丙○○辯稱：甲○○報給伊愷他命之價錢，比
    伊自己平常買的還要划算，而伊一天要抽2 包K 菸，差不多
    要15克，伊想一次買回來，夠吃4 個多月，故伊所購買之愷
    他命係供已施用，並不是要販賣云云；被告甲○○辯稱：伊
    幫丙○○向真實姓名年籍不詳、綽號「阿偉」之男子聯繫購
    買愷他命，未從中賺取差價，當初丙○○說要買愷他命時，
    沒有說要做何用途云云。被告戊○○則矢口否認有何幫助販
    賣第三級毒品之犯行，辯稱：欲購買愷他命者為丙○○，伊
    僅係陪同丙○○上臺北，伊不知道丙○○要買愷他命，伊係
    受丙○○之託而在酒店下樓時揹背包，且因背包變重了，才
    因好奇於電梯中打開背包看裡面裝什麼東西，伊不知道丙○○買毒品要作何用云云。
(二)經查：
 1、被告丙○○於98年8 月10日委託被告甲○○尋找購買愷他命
    之管道，嗣於98年8 月13日晚上，被告丙○○駕駛車牌號碼
    5296-JB 號自小客車，自嘉義搭載被告戊○○及不知情之丁○○北上，於當晚11時許，先抵臺北縣新莊與被告甲○○會
    合後，翌日凌晨零時，再由被告甲○○駕駛上開自小客車，
    搭載被告丙○○、戊○○及丁○○，前往臺北市中山區○○○路○段11號7 樓之酒店，進入上開酒店包廂後，被告丙○○交予被告甲○○現金45萬元，及其攜帶之LV側背包1 個，
    被告甲○○即步出包廂，向真實姓名年籍不詳之男子，以45
    萬元之價格販入約2 公斤之愷他命2 大包，置於上開LV側背
    包內，再返回包廂，將裝有約2 公斤愷他命2 大包之LV側背
    包交予被告丙○○，被告丙○○再將該LV側背包交予被告戊○○，之後被告丙○○、甲○○、戊○○及丁○○一同離開
    上開酒店時，係由被告戊○○揹著上開LV側背包等情，為被
    告丙○○、甲○○、戊○○所是認，且經證人丁○○於警詢
    時、偵查中、本院審理時證述屬實（見偵查卷第36頁背面、
    第37、119 頁），且扣案之白色細晶體2 包，經送內政部警
    政署刑事警察局鑑定後，確係第3 級毒品愷他命，此有該局
    98 年9月2 日刑鑑字第0980114109號鑑定書1 份在卷可證（
    見偵查卷第156 、157 頁），故上開事實，首堪認定。
 2、被告丙○○雖以前詞置辯，然被告丙○○於本院審理時供稱
    ：伊18歲時，有開飲料店，每月營收平均淨利有3 至5 萬元
    可存，又伊從小時候錢交給媽媽，今年（即98年）初伊跟伊
    媽媽要，媽媽給伊30或40幾萬元，另今年（即98年）年初伊
    還有賣4 、5 輛權利車，每輛賺4 至5 萬元，此外無其他收
    入；伊本來一個月自己的生活費約花3 萬元，交女朋友後每
    個月多支出5000至1 萬元，伊於98年年初開始用愷他命，有
    連續3 個月花10幾萬元碰愷他命，平常最少都有花3 、5 萬
    元碰愷他命，伊開飲料店時，花費都是直接從店內淨利存入
    銀行之帳戶提領，開店叫貨也是從該帳戶領錢支付等語（見
    本院卷第237 頁背面、第238 頁正面），則依被告丙○○於
    本件案發前之經濟情形以觀，雖收入頗豐，惟扣除其開銷後
    ，亦非富有之人，而愷他命復易因臺灣氣候濕熱受潮而變質
    不堪施用，被告丙○○卻一次以45萬元之價格購買重達約2
    公斤數量之愷他命存放備供施用4 個月之久，顯不合常理之
    至。況證人甲○○於本院審理時證稱：2 公斤之愷他命如果
    其來用，可以用好幾個月，因為這個東西會有習慣性的一直
    用下去，其自己不曉得可以用多久，不過其不可能一直持續
    不間斷的使用等語（見本院卷第169 頁），證人丁○○於本
    院審理時證稱：當天警察搜出的那2 包愷他命如果其一個人
    施用的話，應用不完，其不知道可以用多久，那個太多，其
    沒有辦法計算，其自己一個人用，用3 年都用不完等語（見
    本院卷第184 頁背面），益徵被告丙○○所購買重量約2 公
    斤之愷他命，已超出單純施用者一般所購買之量甚多，顯非
    單純供己施用甚明。
 3、被告甲○○雖以前詞置辯，惟被告甲○○既於本院審理時證
    稱：2 公斤之愷他命如果其來用，可以用好幾個月，因為這
    個東西會有習慣性的一直用下去，其自己不曉得可以用多久
    ，不過其不可能一直持續不間斷的使用等語（見本院卷第16
    9 頁），是被告甲○○顯非基於協助被告丙○○購入愷他命
    以自用之意思，向真實姓名年籍不詳之人交付45萬元之現金
    並收受2 公斤之愷他命。況被告甲○○迭於警詢、偵訊時辯
    稱：伊於98年8 月13日23時，在臺北縣新莊市○○路上巧遇
    丙○○、戊○○及丁○○，4 人研商要喝酒，伊就跟他們說
    要前往臺北市中山區○○○路○段11號7 樓之酒店喝酒，在
    上開酒店內，伊未替丙○○、戊○○或丁○○購買價值45萬
    元之毒品，伊不知扣案LV包包內裝有何物云云（見偵查卷第
    27頁背面、第28頁、第112 頁、第113 頁），嗣因被告丙○○、戊○○所供述之內容均與被告甲○○警詢、偵訊之辯詞
    相異，被告甲○○始於本院審理時翻異前詞，自承：係由伊
    將45萬元現金交給出售愷他命之男子，該男子再將愷他命放
    在LV側背包內等語（見本院卷第163 頁背面），益見被告甲○○於警詢及偵訊時係基於畏罪卸責之心態，而為不實之陳
    述。
 4、被告戊○○雖以前詞置辯，惟證人丙○○於98年9 月15日偵
    訊時證稱：98年8 月13日下午3 、4 時左右，其先用電話向
    戊○○表明要到臺北找甲○○買愷他命，要戊○○幫其確定
    去會不會有2 公斤之愷他命，當日晚上6 、7 時左右，其約
    戊○○陪其上來臺北找甲○○買2 公斤之愷他命，並請戊○○幫其聯絡甲○○碰面之時間、地點，戊○○有答應，戊○○就指示其把車開到在新莊思源路的一個店面，類似當鋪，
    再由戊○○聯絡甲○○到當鋪會合等語（見偵查卷第187 、
    188 頁），是被告戊○○既早已知悉被告丙○○係透過被告
    甲○○，購買2 公斤之愷他命，而2 公斤數量之龐大，顯非
    供己身施用，其理甚明，是被告戊○○對於被告丙○○有販
    賣第三級毒品愷他命營利之意圖，自難諉為不知，被告戊○○既明知被告丙○○係意圖營利而販入上開愷他命，仍擔任
    被告丙○○及甲○○間聯繫毒品交易之媒介，並於上開酒店
    包廂內，揹置有愷他命2 大包之LV側背包離開酒店，被告戊○○所為已助成被告丙○○販賣第三級毒品犯罪行為之實現
    ，應堪認定。是被告戊○○主觀上已有幫助販賣之犯意，又
    其參與者係販賣構成要件以外之行為，自應構成販賣第三級
    毒品之幫助犯。
(三)綜上所述，被告丙○○、甲○○及戊○○否認犯罪所辯，顯
    屬卸責之詞，不足採信。被告丙○○、甲○○販賣第三級毒
    品愷他命之犯行及被告戊○○幫助販賣第三級毒品，事證明
    確，堪以認定。
三、論罪科刑部分
(一)法規之制定與法規之修正，如有特定生效日之必要者，依中
    央法規標準法第14條或第20條第2 項準用第14條之規定，應
    分別特定其施行日期。是法規制定或前次修正基於特殊因素
    所特定之施行日期，並不適用於日後修正或再次修正之條文
    。而法律之制定或修正，若未明定施行日期者，中央法規標
    準法雖未規定應自何時生效，然法律既經制定或修正並經總
    統公布，自應依一般原則，自公布日起算至第3 日發生效力
    。92年7 月9 日修正公布之毒品危害防制條例第36條規定：
    「本條例自公布後6 個月施行。」其立法理由謂：「( 一)
    依修正草案第二條第三項規定，法務部需會同衛生署成立審
    議委員會每三個月定期檢討調整毒品之分級及品項，而本次
    新增第四級毒品，有需要在新法施行前先經該審議會檢討後
    再調整公布，爰預留六個月緩衝期，以利處理。( 二) 依本
    條例新修正之規定，有必要再訂定相關子法及修正相關法規
    ，以配合本條例之施行，故亦有需要預留適當緩衝期，以利
    訂頒相關子法及相關法規之配合修正」，故該條規定，顯係
    因應該次修正之需，始預留適當之緩衝期。98年5 月20日毒
    品危害防制條例修正條文時，因未有施行日期之特別規定，
    自應依一般原則，自公布日起算至第3 日發生效力，是本件
    被告丙○○、甲○○及戊○○行為時，在98年5 月20日毒品
    危害防制條例修正條文生效後，自應逕行適用98年5 月20日
    毒品危害防制條例修正後條文，合先敘明。
(二)按愷他命屬毒品危害防制條例第2 條第2 項第3 款所規定之
    之第三級毒品。次按販賣毒品罪，不以販入之後，復行賣出
    為必要，只須意圖營利而販入或賣出，有一於此，犯罪即應
    成立（最高法院92年度臺上字第7046號、92年度臺上字第26
    41號判決意旨參照）。故核被告丙○○就犯罪事實欄一所為
    ，係違反毒品危害防制條例第8 條第3 項之轉讓第三級毒品
    罪；被告丙○○、甲○○就犯罪事實欄二所為，係違反毒品
    危害防制條例第4 條第3 項之販賣第三級毒品罪；被告戊○○所為，係幫助違反毒品危害防制條例第4 條第3 項之幫助
    販賣第三級毒品既遂罪。被告丙○○、甲○○就犯罪事實欄
    二之犯行，有犯意聯絡及行為分擔，應論以共同正犯。被告
    丙○○所犯轉讓第三級毒品罪、販賣第三級毒品罪，犯意各
    別、行為互殊，應予分論併罰。又被告丙○○於偵訊時及本
    院審理時均自白所犯之本案轉讓第三級毒品犯行（見偵查卷
    第190 頁、本院卷第238 頁背面），應依毒品危害防制條例
    第17條第2 項規定減輕其刑。被告戊○○僅係幫助他人犯前
    開罪名，應依刑法第30條第2 項規定按正犯之刑減輕之。爰
    審酌被告丙○○、甲○○、戊○○均明知第三級毒品愷他命
    足以殘害人之身體健康，被告丙○○竟仍轉讓他人施用，惟
    其犯後坦承犯行，且轉讓毒品之次數僅1 次，數量亦不多；
    而被告丙○○、甲○○本可守法自重，透過正當之工作或經
    濟活動獲取利益，詎為牟求私利，無視法令之厲禁，意圖營
    利而販入第三級毒品伺機求售，被告戊○○則為幫助販賣之
    行為，其等行為顯已危害國民身體健康及社會風氣，助長毒
    品散布，危害國民健康及社會秩序，應予非難，且犯後猶飾
    詞卸責，未見悔意等一切情狀，爰分別量處如主文所示之刑
    ，被告丙○○部分並定其應執行之刑。本諸上開理由，本院
    認為量處前揭刑度，已可罰當其責，檢察官求處刑度，尚嫌
    過重，附此敘明。
(三)毒品危害防制條例第19條第1 項所定「供犯罪所用或因犯罪
    所得之物」，係指犯第4 條至第9 條、第12條、第13條或第
    14條第1 項、第2 項之罪所用或所得之物，不包括毒品本身
    在內，自不得為第三、四級毒品之沒收依據。同條例對於查
    獲之販賣第三、四級毒品之沒收，並無特別規定，如其行為
    已構成犯罪，則該毒品即屬不受法律保護之違禁物，應回歸
    刑法之適用，依刑法第38條第1 項第1 款之規定沒收之（最
    高法院95年台上字第911 號判決意旨參照）。查本件扣案之
    第三級毒品愷他命2 大包（驗餘淨重合計1996.45 公克），
    揆諸前揭判決意旨說明，均屬違禁物，應均依刑法第38條第
    1 項第1 款之規定宣告沒收。
(四)另按「共同正犯因相互間利用他方之行為，以遂行其犯意之
    實現，本於責任共同之原則，有關從刑之沒收部分，雖他共
    同正犯所有供犯罪所用之物，亦應於其本身所處主刑之後，
    併為沒收之諭知。幫助犯則僅對犯罪構成要件以外之行為為
    加功，且無共同犯罪之意思，自不適用該責任共同之原則，
    對於正犯所有供犯罪所用或因犯罪所得之物，勿庸併為沒收
    之宣告。」（最高法院86年度台上字第6278號判決意旨參照
    ）。被告戊○○，為本案販賣第三級毒品罪之幫助犯，係對
    於販賣第三級毒品犯罪構成要件以外之行為為加工，且無共
    同犯罪之意思，不適用責任共同原則，毋庸併為沒收之宣告
    。
四、不另為無罪諭知部分：
(一)公訴意旨另以：被告丙○○將第三級毒品愷他命置於塑膠盤
    內，無償轉讓予甲○○施用，因認被告丙○○涉犯毒品危害
    防制條例第8 條第3 項之轉讓第三級毒品罪嫌等語。
(二)經查：雖被告丙○○於98年9 月15日偵訊時供稱：伊承認有
    請丁○○、甲○○及戊○○吸食愷他命等語（見偵查卷第19
    0 頁），證人戊○○於98年8 月14日警詢時證稱：甲○○於
    98 年8月14日0 時許，要前往臺北市○○○路○段11號7 樓
    途中，在車內有與戊○○一起吸愷他命（K 煙），K 煙是丙○○提供的等語（見偵查卷第45頁），證人丁○○於98年9
    月15日偵訊時證稱：丙○○在8 月14日凌晨零時前後，自新
    莊前往被查獲之酒店樓下之路上，在自小客車內將愷他命放
    在塑膠盤內無償轉讓給丁○○、甲○○及戊○○使用等語（
    見偵查卷第185 頁），惟被告丙○○於本院審理時供稱：伊
    把愷他命倒在盤子上，戊○○、丁○○他們就自己吃等語（
    見本院卷第52頁背面），證人戊○○於98年9 月15日偵訊時
    證稱：第一次吃愷他命是在8 月13日晚上在中山高的湖口休
    息站，在5296-JB 號自小客車內，第二次就是在被查獲地7
    樓的酒店包廂內，第二次應該沒有在車上施用，只有在休息
    站那一次施用，其沒有注意甲○○在車上有無吸食愷他命等
    語（見偵查卷第175 頁），證人丁○○於本院審理時證稱：
    車上有戊○○、丙○○也有抽愷他命等語（見本院卷第179
    頁背面），則就被告丙○○究竟有無將愷他命無償轉讓予被
    告甲○○施用一事，被告丙○○之供述及證人戊○○、丁○○之證述前後不一，已難憑採。又證人甲○○於本院審理時
    證稱：丙○○未請其吃愷他命等語（見本院卷第165 頁背面
    ）。況被告丙○○、戊○○、甲○○及證人丁○○自新莊前
    往上開酒店時，係由被告甲○○駕駛自小客車，業據證人甲○○、戊○○、丁○○證述明確（見本院卷第167 頁背面、
    偵查卷第187 頁），則既係由被告甲○○駕駛上開自小客車
    ，車行進途中其是否仍有餘暇施用被告丙○○置於塑膠盤上
    之愷他命，即非無疑。此外，復查無其他積極證據足資證明
    被告丙○○確有公訴人所指之犯行，是就此部分應認被告丙○○罪嫌尚有不足。惟依公訴意旨既認此部分與被告丙○○
    轉讓第三級毒品經本院判處有罪部分屬一行為觸犯數罪名之
    想像競合犯，有裁判上一罪關係，故就此部分，爰不另為無
    罪之諭知，併此敘明。
據上論斷，應依刑事訴訟法第299條第1項前段，毒品危害防制條
例第4 條第3 項、第8 條第3 項、第17條第2 項，刑法第11條前
段、第28條、第30條第1 項前段、第2 項、第51條第5 款、第38
條第1 項第1 款，判決如主文。
本案經檢察官呂俊儒到庭執行職務。
中    華    民    國    99    年    1     月    20    日
                  刑事第十九庭審判長法  官  林婷立
                                    法  官  吳俊龍
                                    法  官  高若珊
上正本證明與原本無異。
如不服本判決應於收受送達後10日內向本院提出上訴書狀，並應
敘述具體理由；其未敘述上訴理由者，應於上訴期間屆滿後20日
內向本院補提理由書（均須按他造當事人之人數附繕本）「切勿
逕送上級法院」。
                                    書記官  游曉婷
中    華    民    國    99    年    1     月    20    日
附錄本案論罪科刑法條全文
毒品危害防制條例第4條
製造、運輸、販賣第一級毒品者，處死刑或無期徒刑；處無期徒
刑者，得併科新臺幣2千萬元以下罰金。
製造、運輸、販賣第二級毒品者，處無期徒刑或7 年以上有期徒
刑，得併科新臺幣1千萬元以下罰金。
製造、運輸、販賣第三級毒品者，處5 年以上有期徒刑，得併科
新臺幣7百萬元以下罰金。
製造、運輸、販賣第四級毒品者，處3 年以上10年以下有期徒刑
，得併科新臺幣3百萬元以下罰金。
製造、運輸、販賣專供製造或施用毒品之器具者，處1 年以上7
年以下有期徒刑，得併科新臺幣1 百萬元以下罰金。
前五項之未遂犯罰之。
毒品危害防制條例第8條
轉讓第一級毒品者，處1 年以上7 年以下有期徒刑，得併科新臺
幣1百萬元以下罰金。
轉讓第二級毒品者，處6 月以上5 年以下有期徒刑，得併科新臺
幣70萬元以下罰金。
轉讓第三級毒品者，處3 年以下有期徒刑，得併科新臺幣30萬元
以下罰金。
轉讓第四級毒品者，處1 年以下有期徒刑，得併科新臺幣10萬元
以下罰金。
前四項之未遂犯罰之。
轉讓毒品達一定數量者，加重其刑至二分之一，其標準由行政院
定之。

司法院資訊處製作；財團法人民間司法改革基金會備份。
